【裁判字號】    89,訴,662
【裁判日期】    900129
【裁判案由】    重利
【裁判全文】
臺灣基隆地方法院刑事判決                          八十九年度訴字第六六二號
    公  訴  人  臺灣基隆地方法院檢察署檢察官
    被      告  甲○○
右被告因重利案件，業經檢察官提起公訴（八十九年度偵字第三三０五號），本院判
決如左：
    主  文
甲○○乘他人急迫貸以金錢，而取得與原本顯不相當之重利為常業，累犯，處有期徒
刑肆月，如易科罰金以佰元折算壹日。扣案之新臺幣壹萬零二佰元、帳冊名單壹張
、電話簿壹本、印章、印泥各壹個均沒收之。
    事  實
一、甲○○前曾於民國八十三年間，因妨害風化案件，經臺灣高等法院判處有期徒刑
    四月確定，甫於八十六年一月十五日執行完畢，竟不知悔改，自八十九年五月起
    至八十九年八月九日二十三時許，先後於基隆市○○街、忠四路口及孝二路三十
    號二處，趁丙○○、乙○○、丁○○等計程車司機需款孔急急迫之際，而以二種
    計息方式：其一為每借款新臺幣（下同）一萬元，需於三十天內還清本金及利息
    ，每三天償還一千二百元，三十天共償還一萬二千元（即支付利息二千元），月
    息高達百分之二十。另一為每借款一萬元，每五天一期需支付利息五百元，不限
    時間償還本金，月息高達百分之三十，於上開期間內之每晚十時至十一時至該等
    地點分別貸予丙○○、乙○○、丁○○等人十三萬、四萬、五萬元、綽號「阿賢
    」、「文豹」、「阿枝」等六十九人金額不詳之現金，並取得顯不相當之重利共
    三十萬元。甲○○且恃此謀生，以之為常業。迄同年八月九日二十三時許，為警
    於基隆孝二路三十號前查獲，並扣得帳冊名單一張、電話簿一本、印章、印泥各
    一個、借款人丙○○、乙○○所有之記帳卡四張及現金一萬零二百元。
二、案經基隆市警察局第一分局報請臺灣基隆地方法院檢察署檢察官偵查起訴。
    理  由
一、右揭事實業據被告迭於警訊、偵審時坦承不諱，核與被害人丙○○、乙○○、丁○○等三人警訊時指訴情節相符，復有帳冊名單一張、電話簿一本、印章、印泥
    各一個、紀錄卡四張扣案可資佐證。又被告雖於偵查中供稱伊有一部計程車，平
    日交由他人駕駛，自己偶而亦會跑車等語，惟按刑法上之常業犯，祇須賴某種犯
    罪為生活而有事實上之表現為已足，不以專賴該犯罪為唯一生活依憑之必要。縱
    令尚有其他職業，仍無礙於常業犯之成立。故被告縱於案發當時另以駕駛計程車
    為業，亦不影響於被告係以重利貸放為常業之成立，況據其於本院訊問中所供稱
    陳於營此高利借貸期間二、三月之利息收入即高達三十餘萬元（參見本院九十年
    一月八日訊問筆錄），益徵被告顯係以此收入為其生活之依賴，本件事證明確，
    被告犯行洵堪認定。
二、核被告所為，係犯刑法第三百四十五條之常業重利罪。被告前曾於八十三年間，
    因妨害風化案件，經臺灣高等法院以八十五年上訴字第一六二一號判處有期徒刑
    四月確定，甫於八十六年一月十五日執行完畢，此有本院被告全國前案紀錄表附
    卷可按，其於五年內再犯有期徒刑以上刑之本罪，為累犯，應予加重其刑。爰審
    酌被告乘人急迫，收取月息高達二十至三十分之利率，對社會危害程度非微，惟
    其犯罪後尚能承犯行，態度良好等一切情狀，量處如主文所示刑，並諭知易科罰
    金之折算標準。扣案之帳冊名單一張、電話簿一本、印章、印泥各一個，係供被
    告犯罪所用之物，且為被告所有，業據其於警訊、偵查時供明在卷，至扣案之一
    萬零二百元，係被告所有，亦據被告供承在卷，雖其辯稱係身上原攜帶之錢以供
    己用，當天尚未收到利息云云，然查被告每日前往前開地點，即為等待放款或收
    款，則前開款項顯為被告攜往預備供放款或找零之用，亦係供其犯罪所用之物，
    爰均依刑法第三十八條第一項第二款並予宣告沒收。另扣案之丙○○、乙○○記
    帳卡四張，係被告於貸放款時交予丙○○、乙○○所有，以為還款憑證之用，已
    據乙○○於警訊時證述綦詳，爰不另予宣告沒收，併此敘明。
據上論斷，應依刑事訴訟法第二百九十九條第一項前段，刑法第三百四十五條、第四
十七條、第四十一條、第三十八條第一項第二款，罰金罰鍰提高標準條例第一條前段
、第二條，判決如主文。
本案經檢察官黃士元到庭執行職務
中      華      民      國      九十      年      一    月    二十九    日
                                    臺灣基隆地方法院刑事第三庭
                                            法  官  姚  貴  美
右正本證明與原本無異。
對於本件判決如有不服，應於收受送達後十日內，向本院提出上訴書狀，上訴於臺灣
高等法院，並按他造當事人之人數附具繕本。
                                            書記官  明  祖  斌
中      華      民      國      九十      年      二    月     十四     日
附錄論罪法條
刑法第三百四十五條：
以犯前條之罪為常業者，處五年以下有期徒刑，得併科三千元以下罰金。


司法院資訊處製作；財團法人民間司法改革基金會備份。
